臺灣嘉義地方法院民事判決　九十二年度重訴字第一○二號
　　原　　　告　　嘉義縣大林鎮大林國民小學
　　法定代理人　　子○○
　　訴訟代理人　　黃曜春律師
　　複　代理人　　林彥百律師
　　　　　　　　　黃文力律師
　　　　　　　　　羅振宏律師
　　被　　　告　　辰○○○　　.
　　　　　　　　　寅○○　　　.
　　　　　　　　　卯○○　　　.
　　右　三　人
　　訴訟代理人　　賴坤志律師
　　　　　　　　　邱創典律師
　　被　　　告　　庚○○　　　.
　　兼訴訟代理人　己○○　　　.
　　被　　　告　　癸○○　　　.
　　　　　　　　　乙○○　　　.
　　右　一　人
　　訴訟代理人　　丑○○　　　.
　　被　　　告　　丁○○　　　.
　　　　　　　　　辛○○　　　.
　　　　　　　　　甲○○　　　.
　　　　　　　　　壬○○　　　.
　　　　　　　　　丙○○　　　.
　　右　一　人
　　訴訟代理人　　戊○○　　　.
右當事人間拆屋還地事件，於民國九十三年七月七日經言詞辯論終結，本院判決如左
：
    主    文
被告癸○○應將坐落嘉義縣大林鎮○○段第四九０地號土地上如附圖位置１部分所示
面積四十點八一平方公尺之房屋拆除，將該基地返還原告。
被告乙○○應將坐落嘉義縣大林鎮○○段第四九０地號土地上如附圖位置２部分所示
面積三十九點六一平方公尺之房屋拆除，將該基地返還原告。
被告辰○○○應將坐落嘉義縣大林鎮○○段第四九０地號土地上如附圖位置６部分所
示面積三十四點六九平方公尺之房屋拆除，將該基地返還原告。
被告庚○○應將坐落嘉義縣大林鎮○○段第四九０地號土地上如附圖位置４部分所示
面積二十六點五平方公尺之房屋拆除，將該基地返還原告。
被告己○○應將坐落嘉義縣大林鎮○○段第四九０地號土地上如附圖位置５部分所示
面積四十四點八七平方公尺之房屋拆除，將該基地返還原告。
被告辰○○○、寅○○、卯○○應將坐落嘉義縣大林鎮○○段第四九０、第五一六地
號土地上如附圖位置３、７及８部分所示面積各四十一點四一、一百二十一點三一及
二百二十五點六三平方公尺之房屋拆除，將該基地返還原告。
被告丁○○應將坐落嘉義縣大林鎮○○段第四九０地號土地上如附圖位置９部分所示
面積三十五點六四平方公尺之房屋拆除，將該基地返還原告。
被告辛○○應將坐落嘉義縣大林鎮○○段第四九０地號土地上如附圖位置１０部分所
示面積三十五點六四平方公尺之房屋拆除，將該基地返還原告。
被告甲○○應將坐落嘉義縣大林鎮○○段第四九０、五一六地號土地上，如附圖位置
１１及１２部分所示面積各六十點三、三點四二平方公尺之房屋拆除，將該基地返還
原告。
被告丙○○應將坐落嘉義縣大林鎮○○段第五一六地號土地上如附圖位置１３部分所
示面積二十九點零九平方公尺之房屋拆除，將該基地返還原告。
被告壬○○應將坐落嘉義縣大林鎮○○段第五一六地號土地上如附圖位置１４部分所
示面積二十七點九五平方公尺之房屋拆除，將該基地返還原告。
訴訟費用由被告依如附表所示比例負擔。
本判決主文第一項至第十一項拆屋還地之履行期間各為六個月。
    事實及理由
一、被告丁○○、辛○○、甲○○、丙○○未於言詞辯論期日到場，核無民事訴訟法
    第三百八十六條各款所列情形，爰依原告之聲請，由其一造辯論而為判決。
二、本件原告起訴主張：坐落嘉義縣大林鎮○○段五一六地號土地及同段第四九０地
    號土地（下合簡稱為系爭土地）係嘉義縣政府所有，原告為其管理機關。被告各
    人所有之建物，分別無權占用系爭土地如附圖所示（各被告無權占有之面積、位
    置，及其上房屋門牌號碼均詳如附圖所示）。為此，依民法第七百六十七條之規
    定，訴請判決如主文第一項所示。
三、被告等則請求判決駁回原告之訴，其答辯理由略以：辰○○○、寅○○、卯○○辯稱：被告辰○○○以行使地上權之意思占有使用如附圖位置７部分所示土地
    ，已達三十五年之久，已符合時效取得地上權之要件；附圖位置６部分所示土地
    ，係被告辰○○○基於上級機關核准撥配之宿舍基地而為占有使用，顯非無權占
    有。倘本院認被告抗辯無理由，亦請斟酌情形，給予相當之履行期間。被告己○○答辯稱：希望給予期間尋找另外的住處。被告癸○○陳稱：願意搬遷，但
    希望原告給予補償。被告乙○○、丁○○、辛○○、甲○○、壬○○、丙○○
    陳稱：希望原告給予期間搬遷，以及給予補償。
三、原告主張系爭土地為嘉義縣政府所有，原告為管理機關，被告等人各使用如附圖
    所示之各房屋，而占用系爭土地之事實，業據原告提出土地登記謄本為證（見本
    院卷第十三頁），並經本院會同地政人員至現場勘驗屬實，製有勘驗筆錄（見本
    院卷第八一頁）及土地複丈成果圖（見本院卷第八五頁）足稽，且為被告所不爭
    執，堪信為真實。被告辰○○○雖辯稱如附圖位置６部分土地，係基於上級機關
    核准撥配之宿舍基地而為占有，惟迄於本院言詞辯論終結，均未能提出證據證明
    之，不足採信。其另辯稱如附圖７部分所示土地，其係基於行使地上權之意思而
    占有系爭土地云云，然其於本院準備程序時，即主張如附圖７部分所示房屋係政
    府安置撤退來台人員之居所（見本院卷第一０三頁、第二三八頁），則其等主觀
    意思，似係基於政府之同意而占有使用系爭土地，而非必以行使地上權之意思而
    為占有，被告辰○○○迄於本院言詞辯論終結前，復未能舉證證明其對於如附圖
    ７部分土地有何行使地上權之意思，自難認其得對於原告主張有權占有。其餘被
    告迄於本院言詞辯論終結前，亦均未能舉證證明其占有系爭土地具何正當權源，
    是原告主張被告等人無權占用系爭土地分別如附圖所示，應屬有據。
四、綜上，被告等人無權占有系爭土地各如附圖所示，應堪認定，則原告本於民法第
    七百六十七條規定，請求被告等人拆除其等之房屋並返還無權占用之土地，洵屬
    有據，應予准許。本院斟酌拆屋還地、搬遷屋內用品並非立時可就，需有較長之
    時間始克履行，以及原告陳稱係因監察院之壓力，而須收回系爭土地管理，並未
    表示有使用系爭土地之急迫需要（見本院卷第二三九頁），爰定履行期間為六個
    月，以兼顧兩造之利益。
五、本件事證已臻明確，兩造其餘攻擊防禦及所為舉證，核於本判決結果不生影響，
    爰不另一一論述，附此敘明。
據上論結，原告之訴為有理由，依民事訴訟法第三百八十五條第一項前段、第七十八
條、第八十五條第一項但書、第三百九十六條第一項，判決如主文。
中　　　華　　　民　　　國　　九十三　　年　　　七　　　月　　二十一　　日
~B臺灣嘉義地方法院民事第一庭
~B　　審判長法官　曾文欣
~B　　　　法　官　鄭雅文
~B　　    法　官　鄧晴馨
右為正本係照原本作成
如對本判決上訴須於判決送達後二十日內向本院提出上訴狀（應附繕本）
中　　　華　　　民　　　國　　九十三　　年　　　七　　　月　　二十三　　日
~B　　    書記官　楊國色
附表：
  ┌────────┬──────────┐
　│占有人          │負擔訴訟費用比例    │
  ├────────┼──────────┤
　│癸○○          │4/77                │
  ├────────┼──────────┤
　│乙○○          │4/77                │
  ├────────┼──────────┤
  │辰○○○        │1/22                │
  ├────────┼──────────┤
　│庚○○          │5/154               │
  ├────────┼──────────┤
　│己○○          │9/154               │
  ├────────┼──────────┤
　│辰○○○        │連帶負擔39/77       │
　│寅○○          │                    │
　│卯○○          │                    │
  ├────────┼──────────┤
　│丁○○          │7/154               │
  ├────────┼──────────┤
　│辛○○          │7/154               │
  ├────────┼──────────┤
　│甲○○          │13/154              │
  ├────────┼──────────┤
　│丙○○          │3/77                │
  ├────────┼──────────┤
　│壬○○          │3/77                │
  └────────┴──────────┘
